臺灣高雄地方法院刑事判決　　　　　　　94年度訴字第3979號
公　訴　人　臺灣高雄地方法院檢察署檢察官
被　　　告　甲○○
上列被告因毒品危害防制條例案件，經檢察官提起公訴（94年度
毒偵字第8741號），本院判決如下：
    主  文
本件公訴不受理。
    理  由
一、公訴意旨略以：被告甲○○前於民國88年間，因一犯施用毒
    品案件，經觀察、勒戒後，認無繼續施用毒品之傾向，由臺
    灣高雄地方法院檢察署檢察官於88年9 月30日以88年度毒偵
    字第576 號為不起訴處分。又於91年間，再因二犯施用毒品
    案件，經法院判處有期徒刑10月確定並裁定送強制戒治，於
    93年8 月8 日縮刑期滿執行完畢，並於93年8 月27日強制戒
    治期滿。惟被告復不思悔悟且未戒除毒癮，於強制戒治執行
    完畢釋放後5 年內，復各別出於施用第一級毒品海洛因、第
    二級毒品甲基安非他命之犯意，於94年9 月12日20時47分許
    即警方採驗尿液之際向前回溯24小時內之某時（遭公權力拘
    束之時間除外），在不詳之處所施用第一級毒品海洛因、第
    二級毒品甲基安非他命，嗣於同年月12日20時0 分許，在高
    雄市○○區○○路與林森路口，因被告形跡可疑，經警攔檢
    並採驗被告排放之尿液送鑑定後，始悉其施用第一、二級毒
    品之犯行，因認被告涉犯毒品危害防制條例第10條第1 、2
    項之施用第一、二級毒品罪嫌等語。
二、按起訴之程序違背規定者，應諭知不受理之判決，並得不經
    言詞辯論為之，刑事訴訟法第303 條第1 款、第307 條分別
    定有明文。而行為人施用毒品案件，依毒品危害防制條例第
    20條第3 項、第1 項及第23條第2 項之規定，需行為人係觀
    察、勒戒或強制戒治執行完畢釋放後，5 年內再犯毒品危害
    防制條例第10條之施用毒品罪者，始由檢察官依法追訴，若
    未經觀察、勒戒或強制戒治之程序而犯毒品危害防制條例第
    10條之施用毒品罪，或觀察勒戒、強制戒治執行完畢釋放5
    年後，再犯毒品危害防制條例第10條之施用毒品罪者，均應
    由檢察官向法院聲請裁定送勒戒處所觀察、勒戒，經觀察、
    勒戒後，如認無繼續施用毒品傾向者，即應釋放，並為不起
    訴處分；如認有繼續施用毒品傾向者，則由檢察官向法院聲
    請裁定令入戒治處所強制戒治，職是之故，毒品危害防制條
    例第23條第2 項規定之「觀察、勒戒或強制戒治執行完畢釋
    放後，5 年內再犯」，即為檢察官就行為人施用第一、二級
    毒品罪提起公訴之程序要件。又所謂「觀察、勒戒或強制戒
    治執行完畢釋放」，係指完成法律所預設足以戒斷毒癮之治
    療程序而釋放，若戒毒療程係因法律修正而中斷，自與毒品
    危害防制條例第23條第2 項規定之「執行完畢釋放」之要件
    不合。
三、經查：
  (一)被告甲○○確曾分別基於施用第一、二級毒品之犯意，於94
    年9 月10日早上某時許，在其位於高雄縣鳳山市○○○路51
    6 巷2 弄7 號住處，以將第一級毒品海洛因摻入香菸後，吸
    食含有海洛因成分煙氣之方式，施用第一級毒品海洛因乙次
    後，再於同一地點，將第二級毒品甲基安非他命置於鋁箔紙
    上，予以燒烤後，吸食含有甲基安非他命成分煙氣之方式，
    施用第二級毒品甲基安非他命乙次等情，業據被告於本院審
    理時供承不諱，而被告為警查獲所採之尿液，經送高雄市立
    凱旋醫院，以酵素免疫分法（EIA）及 氣相層析質譜法（GC
    /MS）檢 驗結果，呈現嗎啡及甲基安非他命陽性反應，此有
    該醫院94年9 月19日濫用藥物尿液檢驗報告暨高雄市政府警
    察局苓雅分局偵辦麻藥煙毒案件嫌疑人尿液採證代碼對照表
    （代號：F94816號）各1 份附卷可稽，而堪認定。
  (二)被告前於88年間，因施用毒品案件，經本院以88年度毒聲字
    第6950號裁定送觀察、勒戒後，認無繼續施用毒品之傾向，
    由臺灣高雄地方法院檢察署檢察官於88年9 月30日，以88年
    度毒偵字第576 號為不起處分後，於同年10月4 日自臺灣監
    獄高雄看守所附設勒戒處所釋放。復於91年間，再因施用毒
    品案件，經本院以91年度毒聲字第1977號裁定送觀察、勒戒
    後，認有繼續施用毒品之傾向，以91年度毒聲字第5081號裁
    定令入戒治處所施以強制戒治，並經本院以92年度毒聲字第
    90 號 裁定停止戒治，而於92年1 月21日自臺灣屏東戒治所
    釋放，茲因本院以92年度毒聲字第4744號裁定撤銷停止戒治
    ，又於92年11月26日入臺灣屏東戒治所施以強制戒治，嗣因
    法律修正報結，而於93年1 月9 日自臺灣屏東戒治所移至臺
    灣屏東監獄執行因施用毒品案件，經本院判處有期徒刑10月
    之刑期，此有臺灣高等法院被告前案紀錄表、刑案資料查註
    紀錄表、全國施用毒品案件紀錄表各1 份在卷可參，公訴意
    旨認被告於93年8 月2 日強制戒治期滿，容有誤會。
  (三)被告本件施用第一、二級毒品之時間，係於94年9 月10日早
    上某時許，距離其於88年間，因施用毒品案件，而於88年10
    月4 日觀察、勒戒執行完畢，自臺灣監獄高雄看守所附設勒
    戒處所釋放之時間，已逾5 年。雖被告另於91年間，再因施
    用毒品案件，經觀察、勒戒及強制戒治，因毒品危害防制條
    例於92年6 月6 日由立法院修正，同年7 月9 日經總統公布
    ，於93年1 月9 日施行，以致被告該次強制戒治程序未能完
    成，即因法律修正報結，而於93年1 月9 日自臺灣屏東戒治
    所移至臺灣屏東監獄執行徒刑，已如前述，因被告於93年1
    月9 日自臺灣屏東戒治所釋放，移至臺灣屏東監獄執行徒刑
    ，並非完成法律所預設足以戒斷毒癮之治療程序而釋放，而
    係因法律修正而中斷，參照前揭說明，尚不得以被告於94年
    9 月10日早上某時許施用第一、二級毒品之時間，距離被告
    於93年1 月9 日因法律修正自臺灣屏東戒治所釋放時，未逾
    5 年，而認本案符合毒品危害防制條例第23條第2 項規定之
    起訴程序要件。
四、綜上所述，被告於93年1 月9 日，因毒品危害防制條例修正
    而中斷強制戒治之執行，尚難認強制戒治已執行完畢而釋放
    ，而不符毒品危害防制條例第23條第2 項之「執行完畢釋放
    」之要件。而被告本件施用第一、二級毒品之時間，距離其
    第1 次觀察勒戒執行完畢釋放之時間，已逾5 年，應依毒品
    危害防制條例第20條3 項、第1 項之規定，由檢察官聲請法
    院裁定令被告入勒戒處所觀察、勒戒，並視其結果決定是否
    為不起訴處分或為其他處遇，是檢察官逕就被告本件施用毒
    品案件，提起公訴，自屬起訴之程序違背規定，且無從補正
    ，本院自應依刑事訴訟法第303 條第1 款、第307 條之規定
    ，不經言詞辯論逕為不受理判決之諭知。
據上論斷，應依刑事訴訟法第303 條第1 款、第307 條，判決如
主文。
中　　華　　民　　國　　94　　年　　12　　月　　21　　日
                  刑事第十庭  審判長法　官  徐美麗
                                    法　官　莊珮吟
                                    法　官　高增泓
以上正本證明與原本無異。
如不服本判決，應於收受送達後10日內向本院提出上訴書狀。
中　　華　　民　　國　　94　　年　　12　　月　　21　　日
                                    書記官  林慧芬
